【裁判字號】    97,裁,5099
【裁判日期】    971120
【裁判案由】    集會遊行法
【裁判全文】
最  高  行  政  法  院  裁  定
                                      97年度裁字第5099號
上  訴  人  甲○○
被 上訴 人  臺北市政府警察局中正第一分局
代  表  人  李金田
上列當事人間集會遊行法事件，上訴人對於中華民國97年7月10
日臺北高等行政法院96年度簡字第868號判決，提起上訴，本院
裁定如下：
    主  文
上訴駁回。
上訴審訴訟費用由上訴人負擔。
    理  由
一、按對於適用簡易程序之裁判提起上訴，須經本院許可。前項
    許可，以訴訟事件所涉及之法律見解具有原則性者為限，行
    政訴訟法第235條定有明文。所謂法律見解具有原則性，係
    指該訴訟事件所涉及之法律問題意義重大，而有加以闡釋之
    必要而言。
二、本件上訴人對於臺北高等行政法院適用簡易程序所為之96年
    度簡字第868號判決，提起上訴，係以：(一)上訴人率「908台
    灣國運動」成員，於宣傳車上對馬英九特別費案表示關切，
    盼能公正審判該案，純屬表達「908台灣國運動」之言論，
    標語及宣傳車僅係表達抗議之道具，是上訴人之言行均屬受
    憲法保障之言論自由及集會自由基本權。則上訴人行使言論
    自由及集會自由權利，不應受罰鍰處分。原判決未查，逕為
    上訴人不利之判決，顯有未當。(二)上訴人及「908台灣國運
    動」成員均在同一輛車上，未曾下車，是否屬室外集會？原
    判決未加詳查，亦未說明車內集會何以視為室外集會，顯有
    判決不備理由之違法。(三)上訴人受解散命令，確已配合離開
    民眾聚集處，未違反集會遊行法第25條及第28條規定。惟因
    民眾甚多，車行不易，致被上訴人產生誤解，對上訴人課予
    罰鍰。況上訴人之言行既屬受憲法保障基本權利之行使，且
    所主張之目的與所施行為之手段未逾必要程度，確係合法行
    為無疑。又當時到場民眾遠多過「908台灣國運動」成員，
    場面亦相當混亂，到場民眾甚至較「908台灣國運動」成員
    喧嘩，詎被上訴人未處罰其他在場民眾，僅處罰上訴人，顯
    逾越必要限度，違反平等原則、比例原則等一般原理原則。
    另原判決未確認聚集民眾身分，逕謂到場民眾均屬上訴人召
    集，遽認上訴人有上開聚眾活動，經命令解散而不解散之情
    事，顯有認定事實不憑證據之違法。又遽謂第三次命令解散
    猶在場，即屬不解散，未給予上訴人離去時間，顯失三次命
    令解散之立法目的，亦有未合。依上開說明，原判決顯有判
    決不適用法規及不備理由之違法等語，為其論據。惟核其所
    陳上述理由，並無所涉及之法律見解具有原則性之情事。上
    訴人提起上訴，依首開規定及說明，不應許可，其上訴難謂
    合法，應予駁回。
三、據上論結，本件上訴為不合法。依行政訴訟法第249條第1項
    前段、第104條、民事訴訟法第95條、第78條，裁定如主文
    。
中    華    民    國    97    年    11    月    20    日
                    最高行政法院第五庭
                        審判長法官  劉  鑫  楨
                              法官  黃  清  光
                              法官  黃  淑  玲
                              法官  吳  慧  娟
                              法官  曹  瑞  卿
以  上  正  本  證  明  與  原  本  無  異
中    華    民    國    97    年    11    月    20    日
                              書記官  張  雅  琴


司法院資訊處製作；財團法人民間司法改革基金會備份。
